【裁判字號】    92,訴緝,150
【裁判日期】    920829
【裁判案由】    偽造文書
【裁判全文】
臺灣臺北地方法院刑事判決                        九十二年度訴緝字第一五○號
    公  訴  人  臺灣臺北地方法院檢察署檢察官
    被      告  丙○○  男  四.
右列被告因偽造文書等案件，經檢察官提起公訴（八十一年度偵字第二三八六四、二
四二二八號）及移送併辦（八十二年度偵字第一一九五五號），本院判決如左：
    主  文
丙○○連續行使偽造公文書，足以生損害於公眾及他人，處有期徒刑貳年陸月。偽造
之拾紙臺北市政府國民住宅處審查符合通知上所偽造之「臺北市政府國民住宅處」公
印文共拾枚，均沒收。
    事  實
一、丙○○基於意圖為自己不法所有之概括犯意，得知臺北市○○路國輝國宅尚有保
    留戶出售可代為辦理購屋，於民國七十八年九月間起至八十一年九月間止，連續
    多次以偽稱可代為辦理購買國輝國宅之詐術手段，致辛○、丁○○、戊○○、甲○○○、徐呂秀有、游雙復、乙○○、莊瑛松、己○○、庚○○等人陷於錯誤，
    而交付如附表所示之費用予丙○○，其後丙○○復基於概括犯意，於八十一年九
    月三日、九月四日連續偽造「臺北市政府國民住宅處」公印及公印文，進而偽造
    臺北市政府國民住宅處審查符合之通知的公文書並行使交付辛○、丁○○、戊○○、甲○○○、徐呂秀有、游雙復、乙○○、莊瑛松、己○○、庚○○等人，足
    以生損害於臺北市政府國民住宅處對國民住宅審查之正確性及辛○等人之利益。
二、案經辛○、丁○○、戊○○、己○○、甲○○○、庚○○、乙○○等告訴臺灣臺
    北地方法院檢察署檢察官偵查起訴。
    理  由
一、訊據被告丙○○對於上開犯行，於本院審理時均坦承不諱，核與被害人辛○、丁○○、戊○○、甲○○○、徐呂秀有、游雙復、乙○○、己○○、庚○○等人於
    偵查中及本院調查時（見本院八十一年度訴字第三○六六號刑事卷宗、臺灣臺北
    地方法院檢察署八十一年度偵字第二三八六四號、八十一年度偵字第二四二二八
    號、八十二年度偵字第一一九五五號偵查卷宗）所指述之情節相符，並經證人劉
    嘉金於偵查中證述屬實（見臺灣臺北地方法院檢察署八十二年度偵字第一一九五
    五號偵查卷宗第十四頁），且有偽造之臺北市國民住宅處通知單（本院八十一年
    度訴字第三○六六號卷宗第二十九頁、第三十六頁；臺灣臺北地方法院檢察署八
    十一年度偵字第二三八六四號卷宗第八頁；同署八十一年度偵字第二四二二八號
    卷宗第四頁、第八頁、第十三頁、臺灣臺北地方法院檢察署八十二年度偵字第一
    一九五五號卷宗第六頁、第七頁）、被害人交付購屋款新臺幣（下同）四十五萬
    至一百四十七萬元不等之收據等（本院八十一年度訴字第三○六六號卷宗第二十
    五頁、第二十六頁、第二十八頁、第三十頁、第三十一頁、第三十二頁、第三十
    三頁、第三十四頁、第三十五頁；臺灣臺北地方法院檢察署八十一年度偵字第二
    三八六四號卷宗第三頁、第四頁、第五頁、第六頁、第七頁、第九頁、第十頁；
    同署八十一年度偵字第二四二二八號卷宗第三頁、第五頁、第六頁、第七頁、第
    八之一頁、第九頁、第十頁、第十一頁、第十二頁；同署八十二年偵字第一一九
    五五號卷第四頁）附卷可稽。事證明確，被告犯行堪以認定。
二、按公文書乃係指公務員職務上所製作之文書，刑法第十條第三項定有明文，本件
    臺北市政府國民住宅處審查符合之通知顯係臺北市政府國民住宅處公務員職務上
    所製作之公文書，被告偽造「臺北市政府國民住宅處」公印及公印文進而偽造前
    開臺北市政府國民住宅處通知並持以行使以供詐取購屋款，核被告丙○○所為，
    係犯刑法第二百十六條、第二百十一條行使偽造公文書罪及同法第三百三十九條
    第一項之詐欺取財罪。被告偽造公印及公印文乃偽造公文書之階段行為；另偽造
    公文書之低度行為復為行使偽造公文書之高度行為所吸收，均不另論罪。被告先
    後多次行使偽造公文書及詐欺取財之犯行，均時間緊接，所犯係構成要件相同之
    罪名，顯係基於概括犯意為之，均為連續犯，應依刑法第五十六條規定各論以一
    罪，並依法加重其刑。又被告所犯上開行使偽造公文書罪及詐欺取財罪二罪間，
    有方法目的之牽連關係，為牽連犯，應依刑法第五十五條規定，從一重行使偽造
    公文書罪處斷。爰審酌被告無前科之品行、被害人之人數及金額、犯罪之情節重
    大、犯後態度等一切情狀，量處如主文所示之刑。至於前開被告偽造之十紙臺北
    市政府國民住宅處審查符合通知上共十枚「臺北市政府國民住宅處」公印文，應
    依刑法第二百十九條規定宣告沒收。至於被告偽造之「臺北市政府國民住宅處」
    公印，未扣案且已遺失，業據被告供承在卷，為避免執行之困難，則不併依刑法
    第二百十九條規定宣告沒收。
據上論斷，應依刑事訴訟法第二百九十九條第一項前段、刑法第五十六條、第二百十
六條、第二百十一條、第二百十九條、第三百三十九條第一項、第五十五條、罰金罰
鍰提高標準條例第一條前段，判決如主文。
本案經檢察官呂朝章到庭執行職務。
中      華      民      國    九十二    年      八      月     廿九     日
                                      臺灣臺北地方法院刑事第十五庭
                                          法  官   范智達
右正本證明與原本無異。
如不服本判決，應於判決送達後十日內，向本院提出上訴狀。
                                          書記官   劉怡君
中      華      民      國    九十二    年      八      月     廿九     日
附錄本案論罪科刑法條全文：
刑法第二百十六條
行使第二百十條至第二百十五條之文書者，依偽造、變造文書或登載不實事項或使登
載不實事項之規定處斷。
刑法第二百十一條
偽造、變造公文書，足以生損害於公眾或他人者，處一年以上七年以下有期徒刑。
刑法第三百三十九條
意圖為自己或第三人不法之所有，以詐術使人將本人或第三人之物交付者，處五年以
下有期徒刑、拘役或科或併科一千元以下罰金。
以前項方法得財產上不法之利益或使第三人得之者，亦同。
前二項之未遂犯罰之。
附表：
一、被 害 人：辛○（本院八十一年訴字第三○六六號卷宗第十五頁背面）
    時    間：七十九年一月十六日
    地    點：臺北市○○街三巷四號六樓甲○○○住處
    金    額：交付金額為新臺幣（下同）五十萬元
二、被 害 人：丁○○（本院八十一年訴字第三○六六號卷宗第十六頁正面）
    時    間：七十八年十二月二十一日、八十一年六月一日、八十一年八月三日
    地    點：臺北市○○路○段三三四巷二弄四一號二樓被告住處
    金    額：共付六十五萬元
三、被 害 人：戊○○（本院八十一年訴字第三○六六號卷宗第二十一頁正面）
    時    間：七十八年九月九日、八十一年六月一日
    地    點：臺北市○○路○段三三四巷二弄四一號二樓被告住處
    金    額：共交付四十五萬元
四、被 害 人：甲○○○（本院八十一年訴字第三○六六號卷宗第二十一頁背面）
    時    間：七十八年六月間至八十一年九月四日
    地    點：臺北市○○街三巷四號六樓甲○○○住處
    金    額：共交付一百二十五萬元
五、被 害 人：徐呂秀有（本院八十一年訴字第三○六六號卷宗第二十二頁正面）
    時    間：七十九年十二月二十九日、八十一年六月十四日
    地    點：臺北市○○路○段三三四巷二弄四一號二樓被告住處
    金    額：共交付八十萬元
六、被 害 人：游雙復（本院八十一年訴字第三○六六號卷宗第二十二頁正面）
    時    間：七十八年十月二日、八十一年六月一日、八十一年八月三十日
    地    點：臺北市○○路○段三三四巷二弄四一號二樓被告住處
    金    額：共交付六十五萬元
七、被 害 人：乙○○（臺灣臺北地方法院檢察署八十二年偵字第一一九五五號卷宗
              第一頁背面、第十三頁背面）
    時    間：八十一年三月八日、八十一年三月十七日、八十一年三月十八日、八
              十一年四月三十日
    地    點：臺北市○○路○段三○九巷三六號劉嘉金住處及臺北縣板橋市○○路
              ○段十七之四號二樓乙○○住處
    金    額：共交付九十萬元
八、被 害 人：莊瑛松（本院八十一年訴字第三○六六號卷宗第二十二頁正面、第三
              十三頁至三十五頁）
    時    間：七十八年十月二十八日、八十一年六月一日、八十一年八月三日
    地    點：臺北市○○街莊瑛松住處及臺北市○○路○段三三四巷二弄四一號二
              樓被告住處
    金    額：共交付六十五萬元
九、被 害 人：己○○（本院八十一年訴字第三○六六號卷宗第二十八頁、臺灣臺北
              地方法院檢察署八十一年度偵字第二四二二八號卷宗第一頁背面）
    時    間：八十年十月六日
    地    點：臺北市○○路○段四九八巷十一號五樓己○○住處樓下
    金    額：共交付一百四十七萬元
十、被 害 人：庚○○（臺灣臺北地方法院檢察署八十一年度偵字第二四二二八號卷
              宗第一頁背面、第八之一頁至第十二頁）
    時    間：八十一年二月二十二日、八十一年五月十五日、八十一年五月二十九
              日、八十一年七月七日、八十一年九月二十二日
    地    點：臺北市○○路○段三三四巷二弄四一號二樓被告住處
    金    額：共交付八十五萬元


司法院資訊處製作；財團法人民間司法改革基金會備份。
